【裁判字號】    97,交抗,232
【裁判日期】    970602
【裁判案由】    聲明異議
【裁判全文】
臺灣高等法院高雄分院刑事裁定         97年度交抗字第232號
抗  告  人  高雄市政府交通局
受處分  人  甲○○
上列抗告人因違反道路交通管理處罰條例聲明異議案件，不服臺
灣高雄地方法院中華民國97年3 月17日裁定（97年度交聲字第22
2 號），提起抗告，本院裁定如下：
    主  文
抗告駁回。
    理  由
一、抗告意旨略以：
(一)、按汽車駕駛執照為駕駛汽車之許可憑證，依道路交通安全規
    則第61條規定，取得較高一級車類之駕駛執照，准其駕駛較
    低級車類之車輛，本件受處分人酒後駕車違規時所駕駛之自
    小客車之資格憑證，為職業大貨車駕駛執照，且其駕駛執照
    使用已有違反道路交通管理處罰條例第35條第1 項規定之酒
    駕事實，自應以其領有之職業大貨車駕駛執照為吊扣處分。
(二)、吊扣駕駛執照處分之目的，並非僅為處罰違反道路交通管理
    事件之行為人，尚有暫時禁止行為人於道路上駕駛，以免其
    短期內再犯造成用路人傷亡，此一考量公眾用路安全之立法
    ，與個人工作權之保障，尚在立法裁量權範圍內，並無侵害
    異議人之工作權、生存權。本局依規定吊扣其職業大貨車駕
    駛執照12個月之處分，應無不合。原裁定顯有未洽，爰依法
    提起抗告，請求撤銷原裁定云云。
二、原裁定意旨略以：
(一)、原處分意旨略以：異議人即受處分人甲○○於民國96年9 月
    18日某時飲用酒類後，仍駕駛車牌號碼5180-JQ 號自用小客
    車於道路上行駛，於同日晚間11時47分許行經高雄市苓雅區
    ○○○路200 巷前，為警臨檢盤查，並對異議人進行酒精濃
    度測試後，發現其呼氣酒精濃度為每公升0.83毫克，經警舉
    發，異議人提出申訴，原處分機關依道路交通管理處罰條例
    第35條，於97年1 月10日以高市府交裁字第裁32-B00000000
    號裁決書裁處受處分人罰鍰新臺幣（下同）4 萬9 千500 元
    、道安講習及吊扣駕駛執照（職業大貨車）12個月。
(二)、異議人於異議狀中坦承有飲酒後駕車並於上揭時、地遭查獲
    等情，惟陳稱：其係酒後駕駛自用小客車為警查獲，然其並
    無自用小客車駕駛執照，原處分機關竟以吊扣其大貨車駕駛
    執照代之，將使其無以維生，爰依法聲明異議等語。
(三)、按「汽車駕駛人，駕駛汽車經測試檢定有下列情形之一者，
    處新臺幣1 萬5 千元以上6 萬元以下罰鍰，並當場移置保管
    該汽車及吊扣其駕駛執照一年．．．。一、酒精濃度超過規
    定標準。」道路交通管理處罰條例第35條第1 款固定有明文
    。然現行道路交通管理處罰條例第68條僅規定「汽車駕駛人
    ，因違反本條例及道路交通安全規則之規定，受吊銷駕駛執
    照處分時，吊銷其持有各級車類之駕駛執照。」並未包括吊
    扣之情形。由立法沿革觀之，本條原規定受吊扣駕駛執照處
    分時，亦需一併吊扣駕駛人各級車類之駕駛執照，至94年12
    月14日修正本條，將吊扣部分刪除，足見立法者認為吊扣駕
    照之處分只需吊扣駕駛人違規時所駕駛車類之駕駛執照即可
    ，故刻意刪除一併吊扣駕駛人持有所有車類之駕駛執照之規
    定。故本條例第35條規定所需吊扣之駕照，應係指酒精濃度
    超過規定標準駕駛遭查獲時所駕駛車輛之駕照，而不得將遭
    查獲人所持有各級車輛之駕照均予吊扣。本件異議人酒後駕
    駛自用小客車，然異議人因領有較高級之職業大貨車駕駛執
    照，且經換發為該等駕駛執照後，其他較低級等車類即不再
    核發駕駛執照，而直接允許其得駕駛其他級等車類，則異議
    人既無自用小客車之駕駛執照可供吊扣，即無從執行該部分
    之處分，原處分機關裁處吊扣其大貨車駕照，已與法律意旨
    未盡相符。
(四)、異議人雖係因持有大貨車駕照而得以合法駕駛自用小客車，
    然吊扣其大貨車駕照已有上述違誤，自難認係正確合法之處
    分。而不予吊扣固然使異議人未受到吊扣期間內不得駕駛自
    用小客車之處分，亦非全然妥適，惟兩相抉擇，本院認應選
    擇對人民較為有利之解釋，此吊扣大貨車駕照之處分應由本
    院予以撤銷並諭知不罰等語。
三、經查：
(一)、按道路交通管理處罰條例第68條之修正理由，係「原條文將
    違法或違規駕駛人所持有各級車類之駕駛執照一併吊扣，失
    之過酷，影響人民工作及生活過鉅」等語（見立法院公報第
    94卷第70期第136頁至第138頁之院會紀錄暨修正道路交通管
    理處罰條例第68條之立法理由），顯見依修正後道路交通管
    理處罰條例第68條規定，汽車駕駛人因違反道路交通管理處
    罰條例及道路交通安全規則之規定，受「吊扣」駕駛執照處
    分時，僅能「吊扣」違規當時所駕駛車輛之駕駛執照，不再
    「吊扣」其持有各級車類之駕駛執照甚明。
(二)、按行政行為，採取之方法所造成之損害不得與欲達成目的之
    利益顯失均衡，行政程序法第7條第3款定有明文及行政罰法
    第18條規定可參，本件受處分人若無自小客車駕駛執照可供
    吊扣時，吊扣其職業大貨車駕駛執照以代之，雖可達成限制
    受處分人繼續駕駛自小客車之目的，惟亦同時造成限制受處
    分人繼續駕駛職業大貨車之結果（即影響其工作及生活），
    所造成之損害已與欲達成目的之利益顯失均衡。且上開修正
    後道路交通管理處罰條例第68條規定，既將「吊扣」各級車
    類駕照規定刪除，抗告人自不能逕行處分吊扣受處分人其他
    車種之駕駛執照，則抗告人因受處分人駕駛自小客車而有上
    開違規行為，因而逕行吊扣其職業大貨車駕駛執照，顯已逾
    越修正後道路交通管理處罰條例第68條之規範亦明。
四、綜上所述，原裁定因認抗告人依道路交通管理處罰條例第35
    條第1項第1款之規定，裁處吊扣受處分人汽車駕駛執照12個
    月，即有違誤，因而將原處分此部分予以撤銷，並就該撤銷
    部分為不罰之諭知。本院經核並無違誤，抗告人仍執前詞，
    指摘原裁定不當，為無理由，本件抗告應予駁回。
據上論結，應依道路交通案件處理辦法第26條，刑事訴訟法第41
2條，裁定如主文。
中    華    民    國    97    年    6     月    2     日
               刑事第一庭   審判長法  官  郭雅美
                                  法  官  莊崑山
                                  法  官  張意聰
以上正本證明與原本無異。
本裁定不得再抗告。
中    華    民    國    97    年    6     月    2     日
                                  書記官  陳金


司法院資訊處製作；財團法人民間司法改革基金會備份。
